【裁判字號】    92,上訴,2047
【裁判日期】    921231
【裁判案由】    誣告
【裁判全文】
臺灣高等法院臺中分院刑事判決          民國九十二年度上訴字第二０四七號
    上  訴  人
    即  被  告  戊○○
    選任辯護人  阮春龍
右上訴人因誣告案件，不服臺灣彰化地方法院中華民國九十二年九月五日第一審判決
（民國九十二年度訴字第六八六號，起訴案號：臺灣彰化地方法院檢察署民國九十二
年度偵字第三二六０號），提起上訴，本院判決如左：
    主      文
上訴駁回。
戊○○緩刑年。
    事      實
一、緣債務人陳素嬌所有門牌號碼為彰化縣田中鎮○○街四十、四十二號之房屋及土
    地業經臺灣彰化地方法院民事執行處以八十九年度執字第五五八號於民國（下同
    ）八十九年一月十七日彰院松執乙八十九執字第五五八號囑託彰化縣田中地政事
    務所查封登記，經該所於同年月十九日查封登記完畢。並執行查封拍賣，嗣戊○
    ○即併案債權人乃主張確認上開房屋租賃關係存在為由，於同年十二月二日聲明
    異議，經同院民事執行處九十年三月二十三日裁定聲明駁回，經戊○○抗告後，
    由本院民事庭於九十年七月二十四日以九十年度抗字第九０二號裁定抗告駁回而
    確定。嗣上開房、地即由債權人台中商業銀行田中分行於九十年十月三日當場聲
    明承受，戊○○於同年十二月三日亦委任代理人閱覽卷宗，臺灣彰化地方法院民
    事執行處於九十一年一月二十九日履勘現場，並就現場拍照存證，發現已有搬遷
    過之痕跡，但仍留有許多遺棄物品，經在場之鄰人及陳祐（即債務人陳素嬌之母
    ）表示，有部分物品係戊○○所堆放，本院乃於同年二月一日發函通知戊○○必
    須於十日內前往自動搬離，惟戊○○未遵令履行。戊○○明知丙○○並無於九十
    一年間某時，竊取其所有置於彰化縣田中鎮○路里○○街四十號之電視一台、音
    響、Ｖ八錄影機、泡茶組、置物櫃、洋酒十瓶、藝術品油畫、冰箱等物品，竟於
    九十一年二月二十八日，虛構丙○○竊取前開物品，向彰化縣警察局田中分局田
    中派出所員警報案誣告丙○○竊取其所有之上開物品後，轉送左右鄰居等語（丙
    ○○被訴竊盜案件業經台灣彰化地方法院檢察署檢察官於九十二年五月二十日以
    九十一年度偵字第四三六七號偵查終結為不起訴處分，嗣經戊○○聲請再議，經
    台灣高等法院台中分院檢察署檢察長於九十二年八月一日以九十二年度上聲議字
    第一０二０號駁回再議聲請確定），意圖使丙○○受刑事之處分。
二、案經臺灣彰化地方法院民事執行處函請台灣彰化地方法院檢察署檢察官偵查起訴
    。
    理      由
一、訊據上訴人即被告戊○○（以下稱被告）矢口否認有何誣告犯行，辯稱：當時我
    是接到法院的公文要到我所承租的房屋搬屋內的東西，當時我到我的租屋處時卻
    發現我的門鎖被換掉了，所以我就通知丙○○到該處，而當時我與丙○○有發生
    口角衝突，且當時有三位左右鄰居拿三角櫃、鐵櫃出來並說是丙○○拿給他們的
    ，而且丙○○也有承認是他把東西送給左右鄰居的，而該處是從八十八年初就大
    量在該屋堆放貨品、布料（我只有使用一、三樓）及其他雜物（例如：床頭音響
    、Ｖ八錄影機〈已經故障了〉），而且我從頭至尾都沒有認為是丙○○偷我的東
    西，當時我是跟警察說：我懷疑是丙○○偷我的東西，但我沒有說一定是丙○○
    偷我的東西等語。
二、惟查：
  （一）被告於檢察官訊問時係供稱：「我是九十一年二月二日到場時，我發現我的
        古董『清朝吹蕭銀鳳』被破壞，我要求丙○○道歉，他不要，所以我才提出
        告訴等語（見他字第一三八九號卷第六頁反面）。且被告於九十一年二月二
        十八日警訊中即明確指稱：因為我租屋內的物品失竊所以來報案。於九十一
        年二月六日十四時左右，在彰化縣田中鎮○○街四十號有電視一台、音響、
        Ｖ八錄影機、泡茶組、置物櫃、洋酒十瓶、藝術品油畫、冰箱均失竊。是目
        前服務於台中商業銀行股份有限公司田中分公司職員丙○○所偷竊，當場轉
        送給左右鄰居等語（見彰化地檢署九十一年度偵字第四三六七號卷第七頁反
        面）。並經訊問警員丁○○在本院審理中結證屬實。嗣丙○○被訴竊盜案件
        業經台灣彰化地方法院檢察署檢察官於九十二年五月二十日以九十一年度偵
        字第四三六七號偵查終結為不起訴處分；被告仍對檢察官之不起訴處分不服
        而於同年六月六日聲請再議，經台灣高等法院台中分院檢察署檢察長於九十
        二年八月一日以九十二年度上聲議字第一０二０號駁回再議聲請確定，此業
        經原審法院及本院調閱丙○○被訴竊盜案之卷宗核閱無誤。故被告所辯：我
        從頭至尾都沒有認為是丙○○偷我的東西，當時我是跟警察說我懷疑是丙○
        ○偷我的東西，但我沒有說一定是丙○○偷我的東西等語，顯係被告經檢察
        官以誣告罪嫌起訴後，嗣後卸責之詞，不足採信。
  （二）查債務人陳素嬌所有門牌號碼為彰化縣田中鎮○○街四十、四十二號之房屋
        及土地業經臺灣彰化地方法院民事執行處以八十九年度執字第五五八號查封
        拍賣，嗣被告以確認上開房屋租賃關係存在為由聲明異議，經同院民事執行
        處聲明駁回，經被告抗告後，由本院民事庭於九十年七月二十四日以九十年
        度抗字第九０二號裁定抗告駁回而確定。嗣上開房、地由債權人台中商業銀
        行田中分行於九十年十月三日當場聲明承受，嗣被告於同年十二月三日亦委
        任代理人閱覽卷宗，同院民事執行處於九十一年一月二十九日履勘現場，並
        就現場拍照存證，發現已有搬遷過之痕跡，但仍留有許多遺棄物品，經在場
        之鄰人及住於對面之陳祐（債務人陳素嬌之母）表示，有部分物品係被告所
        堆放，同院乃於同年二月一日發函通知被告必須於十日內前往自動搬離，惟
        被告未遵令履行，同院乃再次於同年三月十九日發函通知戊○○必須於同年
        三月二十九日前將屋內之物品搬離，嗣法院又再次於同年四月一日發函通知
        被告，命其應於同院進行點交程序（同年月十六日）前三日內，將放置於上
        開房屋內之物品搬遷完畢，惟屆期被告仍未履行，法官乃諭知被告當場指出
        其所有之物品，並製成點交物品清單，命被告搬出屋外堆置，此業經原審法
        院及本院調閱原審法院民事執行處八十九年度執字第五五八號執行卷核閱無
        誤，並有該案之執行筆錄、函文影本及九十一年一月二十九日原審法院履勘
        現場時所拍攝之照片三十二幀附於該執行卷可稽，且經核閱前開照片及九十
        一年度偵字第四三六七號卷宗內照片，均不能為有利被告之認定。
  （三）又查依被告戊○○（以下簡稱黃）提出之九十一年二月中旬之錄音帶譯文為
        ：黃：你們當初幾個人進來？丙○○（以下簡稱陳）：法官他們也都在這裡
        。黃：你說他們之外還有別人嗎？陳：法官、阮、還有厝主的丈母娘（按即
        陳祐）。黃：你憑什麼叫債務人的丈母娘來跟我拿東西？陳：人家來拿他的
        東西。黃：你搬什麼東西，請告訴我？陳祐：我那有拿什麼東西。黃：我那
        知你拿什麼東西，他說你有拿東西。陳：他來的時候，法官攏在這！陳祐：
        法官在這？啊我也不知呢？啊我跟你拿什麼東西？我好名好聲，今天你是按
        怎？你連他丈母娘也跟我拖下。我拿三角櫃而已，那有什麼？被告：那三角
        櫃誰的？陳祐：我不知道！若不，我去拿來還，那不是我的東西，我不要骯
        髒。黃：你有什麼權利要他搬東西，我問你！問題是我的租賃並未排除。黃
        ：法院已判下來了。黃：奇怪，我已上訴你不會聽？陳：我是照法院判的在
        做。黃：地院還是高院的為準，你故意破壞我內部的東西，連裡面的東西都
        跟我拿！陳：我那有破壞？被告：沒有破壞我了解，但尚未點交啊！未點交
        前你們有什麼權利進去？請告訴我，跟我說這一點好了：：，此有譯文一份
        在卷可稽（見原審卷第五十五、五十六頁）。而被告之前雖曾以確認上開房
        屋租賃關係存在為由聲明異議，經原審法院民事執行處駁回聲明，經被告抗
        告後，業經本院民事庭於九十年七月二十四日以九十年度抗字第九０二號裁
        定駁回抗告而確定，此裁定已於九十年八月二日送達被告，且被告又於同年
        十二月三日亦委任代理人閱覽執行卷宗，故被告顯已明知本院民事庭早於九
        十年七月二十四日即以認被告就系爭前開房屋並無租賃關係存在，而裁定抗
        告駁回確定，其竟於九十一年二月間仍一直以其仍有租賃關係，其業已上訴
        高院，認法院沒有權利進入屋內等不存在之理由，指摘被害人丙○○不能進
        入屋內，顯係故意以此拖延點交之時間。
  （四）再參以被害人丙○○係於本件民事強制執行程序中擔任債權人台中商業銀行
        股份有限公司田中分公司之代理人，僅係受僱配合法院強制執行之進行而到
        場，而系爭房屋之履勘、點交過程均有法官或書記官、執達員在場，丙○○
        並於九十一年一月二十九日履勘現場當日就系爭房屋及屋內之物品拍照存證
        三十二幀附於執行卷宗內，且陳祐係債務人之母，其亦否認有竊取被告放置
        於屋內之物品，衡情丙○○豈有自行處分該屋內物品之必要？及如何能有竊
        盜之犯行。
  （五）綜上所述，本件被告對於其所告訴丙○○竊盜之情節，並無法提出積極有利
        之證據以實其說，足認被告顯係因不願原審法院民事執行處將系爭房屋點交
        予承受人，而故意至彰化縣警察局田中分局田中派出所誣告承受人之代理人
        丙○○竊盜前揭物品。是以被告所辯顯係嗣後卸責之詞，不足採信。又證人
        乙○○在本院證稱對本案經過情形均不知情，亦不能為被告有利之認定。本
        件事證已臻明確，被告犯行堪予認定。
三、查被告告訴被害人丙○○前開竊盜，並無出於誤會或懷疑或誤解及誤認被害人丙
    ○○有此事實，或以為有此嫌疑，其主動報案以言詞表明被害人丙○○確有前述
    竊盜事實，並非因警員丁○○之推問而為不利被害人丙○○之陳述，顯有虛構事
    實誣告之故意。核被告所為，係犯刑法第一百六十九條第一項之誣告罪。原審法
    院審酌被告因不願法院將系爭房屋點交予承受人，以不實之事項向偵查機關誣告
    他人犯罪，致國家之追訴權因其誣告而為不當之進行，所生之危害非淺及其品行
    、智識程度暨犯後態度等一切情狀，適用刑事訴訟法第二百九十九條第一項前段
    ，刑法第一百六十九條第一項之規定，判決被告意圖他人受刑事處分向該管公務
    員誣告罪，量處有期徒刑陸月。認事用法，均無不合，量刑亦屬妥適。被告上訴
    意旨略以：當初報案時，是向警察說是懷疑丙○○竊盜前開物品轉送左右鄰居，
    並未明確指訴丙○○竊取被告財物，並無故意誣告之犯意等語。核係嗣後飾詞否
    認犯罪，被告上訴為無理由，應予駁回。查被告前未曾受有期徒刑以上刑之宣告
    ，此有被告刑案資料查註紀錄表及台灣高等法院被告全國前案紀錄表各一份在卷
    可憑。被告在本院審理中當庭向被害人丙○○道歉，並經被害人表示願意原諒被
    告誣告其竊盜。本院認被告經此偵審程序教訓，今後當無再犯之虞，對被告所處
    之刑，認以暫不執行為適當，併予宣告緩刑年，以啟自新。
四、據上論結：應依刑事訴訟法第三百六十八條，刑法第七十四條第一款，判決如主
    文。
本案經檢察官甲○○到庭執行職務。
中      華      民      國      九十二   年     十二      月   三十一   日
                                    臺灣高等法院臺中分院刑事第一庭
                                          審判長法  官  陳  紀  綱
                                                法  官  陳  登  源
                                                法  官  方  艤  駐
右正本證明與原本無異。
如不服本判決應於收受送達後十日內向本院提出上訴書狀，其未敘述上訴之理由者並
得於提起上訴後十日內向本院補提理由書（均須按他造當事人之人數附繕本）。
                                                書記官  江  玉  萍
中      華      民      國      九十三   年  一      月    二      日
附錄本案論罪科刑法條：
刑法第一百六十九條第一項：
意圖他人受刑事或懲戒處分，向該管公務員誣告者，處七年以下有期徒刑。
                                                                        Ｉ


司法院資訊處製作；財團法人民間司法改革基金會備份。
